【裁判字號】    99,交上易,179
【裁判日期】    990826
【裁判案由】    過失致死
【裁判全文】
臺灣高等法院刑事判決               99年度交上易字第179號
上  訴  人  臺灣宜蘭地方法院檢察署檢察官
被      告  甲○○
上列上訴人因被告過失致死案件，不服臺灣宜蘭地方法院99年度
交易字第37號，中華民國99年5月11日第一審判決（起訴案號：
臺灣宜蘭地方法院檢察署99年度偵字第958號），提起上訴，本
院判決如下：
    主  文
原判決撤銷。
甲○○犯過失致人於死罪，處有期徒刑陸月，如易科罰金，以新
台幣壹仟元折算壹日。
    事  實
一、甲○○於民國98年5月24日上午，駕駛車牌JP-9239號自用小
    客車，沿宜蘭縣宜蘭市○○路○段由南往北方向行駛，嗣於
    同日上午9時45分許，行經中山路一段與環市○路○○路口
    時，本應注意汽車行經無號誌之交岔路口，右轉彎車應讓右
    後側直行車先行，而依當時情形又無不能注意之情事，竟疏
    於注意，適有游淑雯騎乘車牌979-EXL號機車自同向後側直
    行行駛而來，游淑雯閃煞不及，所駛機車摔倒滑行，因此受
    有頭部外傷併挫傷性腦出血、左側硬腦膜上出血、嚴重腦腫
    、創傷後癲癇之傷害。甲○○於肇事後停留於現場，於員警
    至現場處理時，承認其為肇事者而自願接受裁判。游淑雯經
    送醫後，仍於98年6月3日下午2時30分許因傷重不治死亡。
二、案經乙○○告訴及宜蘭縣政府警察局宜蘭分局報請臺灣宜蘭
    地方法院檢察署檢察官偵查起訴。
    理  由
壹、程序方面：
    按被告以外之人於審判外之言詞或書面陳述，除法律有規定
    者外，不得作為證據；又被告以外之人於審判外之陳述，雖
    不符合同法第159條之1至第159條之4之規定，但經當事人於
    審判程序同意作為證據，法院審酌該言詞陳述或書面陳述作
    成時之情況，認為適當者，亦得為證據。當事人、代理人或
    辯護人於法院調查證據時，知有第159條第1項不得為證據之
    情形，而未於言詞辯論終結前聲明異議者，視為有前項之同
    意，刑事訴訟法第159條第1項及第159條之5分別定有明文。
    本判決下列所引用之證據資料，均經依法踐行調查證據程序
    ，當事人於本院言詞辯論終結前亦未聲明異議，本院審酌證
    據資料製作時之情況，均無違法不當及證明力明顯過低之瑕
    疵，亦查無依法應排除其證據能力之情形，認以之作為證據
    應屬適當，皆有證據能力。
貳、實體方面：
  一訊據被告甲○○於審理時坦承上揭犯罪事實不諱，並有宜蘭
    縣政府警察局宜蘭分局道路交通事故現場圖、道路交通事故
    調查報告表(一)、(二)及車輛及現場照片28幀等附卷可佐（見98
    年度相字第189號卷第9、12、13、21至34頁）。又被害人游
    淑雯因本件交通事故受有頭部外傷併挫傷性腦出血、左側硬
    腦膜上出血、嚴重腦腫、創傷後癲癇之傷害，經送往財團法
    人羅許基金會羅東博愛醫院（下稱羅東博愛醫院）醫治後，
    仍於98年6月3日下午2時30分許傷重不治死亡，有羅東博愛
    醫院診斷證明書1紙及行政院衛生署99年1月4日衛署醫字第
    0980218485號函檢送之醫事審議委員會鑑定書1份在卷可按
    （見上揭相卷第4、81至86頁），並經臺灣宜蘭地方法院檢
    察署檢察官會同法醫師相驗屬實，製有相驗筆錄、相驗屍體
    證明書、檢驗報告書及相驗照片16幀等在卷可考（見上揭相
    卷第35、39、48至51、62至69頁）。按車輛行駛至交岔路口
    時，轉彎車應讓直行車先行，道路交通安全規則第102條第1
    項第7款定有明文。被告駕駛車輛行經上開交岔路口欲右轉
    彎時，自應遵守上開規定，注意後方是否有來車行駛而來，
    於確定並無阻擋後方車輛之行進路線後，始得右轉，被告竟
    於未確認後方來車即貿然右轉，其駕駛行為顯有過失。本件
    經送請臺灣省基宜區車輛行車事故鑑定委員會鑑定，亦同此
    認定，有該委員會98年8月12日基宜鑑字第0985001715號鑑
    定意見1份在卷在稽（見上揭相號卷第74至76頁）。又被害
    人因本件交通事故傷重不治死亡，被告之過失駕駛行為與被
    害人死亡結果間，自有相當因果關係。被告前揭自白，與事
    實相符，堪以採信。綜上所述，本件事證明確，被告過失致
    人於死犯行堪以認定，應依法論科。
  二核被告所為，係犯刑法第276條第1項過失致人於死罪。被告
    於員警前往現場處理時，承認其為肇事者而自願接受裁判一
    情，有宜蘭縣政府警察局道路交通事故肇事人自首情形紀錄
    表在卷可參（見上揭相卷第17頁），其對未發覺之犯罪自首
    ，爰依刑法第62條前段規定減輕其刑。
  三原審認被告罪證明確，予以論罪科刑，固非無見。惟查：告
    訴人即被害人之父乙○○對被告提起之附帶民事訴訟，業經
    台灣宜蘭地方法院於99年7月23日以99年重訴字第44號判決
    被告應給付被害人之父新台幣（下同）6,730,339元及法定
    遲延利息，有該民事判決書在卷可按（見本院卷第32頁）。
    被告猶未賠償分文（強制汽車責任保險理賠部分除外），僅
    口頭表示願每月給付5千元至全部清償為止。檢察官循告訴
    人請求上訴指摘被告犯後態度不佳，未見悔意，原審量刑過
    輕，非無理由，應由本院予以撤銷改判。爰審酌被告之智識
    程度、過失程度、造成之損害至深，迄未賠償被害人家屬，
    及被告犯後之態度等一切情狀，量處如主文第2項所示之刑
    ，並諭知易科罰金之折算標準。
據上論斷，應依刑事訴訟法第369條第1項前段、第364條、第299
條第1項前段、刑法第276條第1項、第62條前段、第41條第1項前
段，刑法施行法第1條之1第1項、第2項前段，判決如主文。
本案經檢察官李良忠到庭執行職務。
中    華    民    國    99    年    8     月     26   日
                  刑事第七庭  審判長法  官  宋明蒼
                                    法  官  游紅桃
                                    法  官  楊智勝
以上正本證明與原本無異。
不得上訴。
                                    書記官  林桂玉
中    華    民    國    99    年    8     月    30    日
附錄：本案論罪科刑法條全文
中華民國刑法第276條第1項（過失致死罪）
因過失致人於死者，處2年以下有期徒刑、拘役或2千元以下罰金
。

司法院資訊處製作；財團法人民間司法改革基金會備份。
